臺灣板橋地方法院民事判決　　　　　　　　　　　　九十三年度簡上字第一三七號
　　上　訴　人　益美鋼鐵股份有限公司
　　法定代理人　甲○○○
　　訴訟代理人　乙○○
　　被上訴人　　丁○○○
　　訴訟代理人　丙○○
右當事人間請求給付票款事件，上訴人對於中華民國九十三年四月十四日本院三重簡
易庭九十二年度重簡更（壹）字第一號更審判決提起上訴，經本院於中華民國九十三
年十一月十日言詞辯論終結，判決如左：
    主  文
上訴駁回。
第二審訴訟費用由上訴人負擔。
    事實及理由
一、本件上訴人起訴主張：其執有被上訴人於民國九十一年十一月十五日簽發、以合
    作金庫銀行北三重分行為付款人，票號ＤＷ0000000號、票面金額新台幣
    （下同）三十二萬二千之支票一紙，詎屆期向付款人為付款之提示竟遭退票，追
    索無效，爰依票據之法律關係請求被上訴人給付票款。並聲明：被上訴人應給付
    上訴人三十二萬二千元，及自九十一年十一月十五日（即提示日）起至清償日止
    ，按週年利率百分之六計算之利息。原審為上訴人敗訴之判決，上訴人不服，提
    起上訴，並聲明：(一)原判決廢棄。(二)被上訴人應給付上訴人三十二萬二千元及自
    九十一年十一月十五日起至清償日止按年息百分之六計算之利息。
二、被上訴人則以：系爭支票係上訴人法定代理人甲○○○向被上訴人借用，以利上
    訴人資金之調度，伊先前即有多次借票與甲○○○使用，均約定甲○○○應於支
    票到期前將票款存入伊之帳戶，以免跳票。伊根本未向上訴人借款，上訴人請求
    清償票款實無理由等語資為抗辯。原審為上訴人敗訴之判決，上訴人不服，提起
    上訴，被上訴人並聲明：請求駁回上訴。
三、兩造於本院九十三年九月二十一日準備程序期日協議不爭執之事實為：
    上訴人持有被上訴人所簽發之系爭票據，於九十一年十一月十五日提示未獲兌領
    。
四、本件經依民事訴訟法第四百三十六條之一第三項準用同法第四百六十三條再準用
    同法第二百七十條之一第一項第三款規定，整理並協議簡化爭點後，兩造同意就
    該協議簡化後之爭點為言詞辯論，依同法第二百七十條之一第三項之規定，本院
    僅須就兩造協議簡化之爭點為審究。本件兩造於本院九十三年九月二十一日準備
    程序期日協議簡化之爭點為：
    系爭票據是否被上訴人向上訴人借貸所簽發？即被上訴人是否因為有積欠上訴人
    會款四萬五千元、利息一萬五千八百四十三元、現金借款二十五萬元，並上訴人
    補足一萬一千一百五十七元之債務而簽發系爭票據交付上訴人以為清償？
五、經查，
    (一)按支票為無因證券，票據債務人固不得以自己與發票人或執票人前手間所存在
      之抗辯事由，對抗執票人。然發票人非不得以自己與執票人間所存之抗辯事由
      對抗執票人，此觀票據法第十三條本文之反面解釋自明。又如發票人一旦提出
      其基礎原因關係不存在之對人抗辯，執票人自應就該基礎原因關係存在之積極
      事實，負舉證責任。查系爭支票為被上訴人所簽發交與上訴人法定代理人甲○
      ○○，受款人記載為上訴人乙節，為兩造所不爭執，有如前述，是兩造為系爭
      票據關係之直接前後手，被上訴人自得以票據之原因關係作為抗辯。本件上訴
      人固主張伊係因被上訴人有積欠借款、會款等債務而直接收受系爭支票，但被
      上訴人則否認之，提出系爭票據係上訴人法定代理人甲○○○為資金調度而向
      其借用，兩造間並無基礎原因關係存在之對人的抗辯，揆諸上開說明，自應由
      上訴人對於其對被上訴人有上開借款、會款及利息債權存在之積極事實，負舉
      證責任。
    (二)上訴人主張伊於九十一年八月五日自銀行帳戶提領二十五萬元借與被上訴人，
      同日被上訴人有應繳之會款四萬五千元未繳，合計二十九萬五千元。被上訴人
      於同年八月二十二日攜帶系爭支票至上訴人法定代理人甲○○○住處結算，兩
      造約定利息自同年八月二十三日起計算至發票日共八十二日計一萬五千八百四
      十三元，上訴人再補足差額一萬一千一百五十七元之現金予被上訴人，合計三
      十二萬二千元，被上訴人則交付系爭支票作為還款之擔保等情，固據提出存摺
      內頁、互助會單之影本各一紙，並證人黃麗玉為證。惟
      1.本院卷第一○一頁所附之存摺影本，係存款戶之存提往來紀錄，僅能證明上
        訴人確有於銀行帳戶提領二十五萬元之款項，尚無從資為兩造間有消費借貸
        之合意，並上訴人確有將該二十五萬元交付與被上訴人之證明。且除該筆二
        十五萬之款項外，上訴人就其另有交付現金一萬一千一百五十七元與被上訴
        人以補足與票面金額間之差額乙節，亦未舉證以為證明，均難信為真實。
      2.上訴人主張該票據金額中有四萬五千元，係屬被上訴人所積欠之會款（被上
        訴人獨自參加三萬元互助會一會，另與蔡阿英（按係黃麗玉之別名）共合一
        會）乙節，固據提出會單之影本一紙，並證人黃麗玉為證。惟依本院卷第一
        ○二頁所附互助會會員名單觀之，該互助會之會首係甲○○○，並非上訴人
        ，上訴人復未舉證證明有受讓該互助會債權之情事，則該互助會單已難資為
        被上訴人有積欠上訴人會款之證明。又依證人黃麗玉於本院九十三年十月八
        日準備程序期日到場證述「我是跟甲○○○的會，不是跟上訴人的會。」、
        「原先會首起會的時候有邀我參加，因為三萬元很高，所以我跟被上訴人丁
        ○○○合夥跟一會。第一個會頭錢我跟被上訴人丁○○○是一人一半，第一
        會我就退出，該會就全部歸被上訴人丁○○○所有，被上訴人丁○○○也有
        把我繳的會頭款退給我。」、「會頭錢沒有欠，之後我退出了，會款繳納情
        形我就不清楚。被上訴人有沒有欠甲○○○四萬五我就不清楚。我所講的都
        是實在的。」等語（本院九十三年十月八日準備程序筆錄），並無與被上訴
        人合資參加一會之情，此與上訴人之主張已有不符，且證人黃麗玉就被上訴
        人有無積欠上訴人法定代理人甲○○○會款乙節並不知情，是其證詞亦難資
        為上訴人有利之認定。
      3.又上訴人既無法舉證證明被上訴人有積欠其借款二十五萬元及會款四萬五千
        元，則其主張被上訴人積欠其一萬五千八百四十三元之利息債務，亦無從採
        信。
      此外，上訴人就被上訴人有積欠其上開借款、會款及利息債務等節，並未再舉
      證以為證明，則其據以請求被上訴人給付票款，即難認有理由。
六、綜上所述，上訴人主張被上訴人積欠其借款、會款及利息債務而簽發系爭票據以
    為擔保等語為不足採，被上訴人抗辯兩造間無基礎原因存在而拒絕給付，堪予採
    取。從而，上訴人本於票據之法律關係，請求被上訴人給付三十二萬二千元及自
    提示日即九十一年十一月十五日起之遲延利息，為無理由，不應准許。原審為上
    訴人敗訴之判決，並無不合。上訴意旨指摘原判決不當，求予廢棄改判，為無理
    由，應予駁回。
七、本件事證已臻明確，兩造其餘攻擊防禦方法及舉證，經審究後核與判決之結果不
    生影響，爰不一一審究論列，併此敘明。
八、據上論結，本件上訴為無理由，依民事訴訟法第四百三十六條之一第三項、第四
    百四十九條第一項、第七十八條，判決如主文。
中　　　華　　　民　　　國　　九十三　　年　　 十一 　　月　　二十四　　日
                                臺灣板橋地方法院民事第三庭
                                    審判長法  官  陳映如
                                          法  官  邱靜琪
                                          法  官  陳麗玲
右正本證明與原本無異
不得上訴
中　　　華　　　民　　　國　　九十三　　年　　 十一 　　月　　二十四　　日
                                    書記官  顧嘉文
